臺灣高等法院高雄分院刑事判決
110年度交上訴字第84號
上  訴  人  
即  被  告  鍾志和


選任辯護人  林致佑律師
上列上訴人因過失致死等案件，不服臺灣屏東地方法院109年度
交訴字第191號，中華民國110年8月18日第一審判決（起訴案號
：臺灣屏東地方檢察署109年度偵字第9959號），提起上訴，本
院判決如下：
    主  文
原判決撤銷。
鍾志和犯過失致人於死罪，處有期徒刑拾月。緩刑貳年。 
    事  實
一、鍾志和領有小型車普通駕駛執照，於民國109 年1 月18日上
    午10時20分許，將車牌號碼0000-00 號自用小客車停放在屏
    東縣○○鄉○○路000 號前之機車道上，本應注意汽車臨時
    停車或停車，汽車駕駛人或乘客開啟或關閉車門時，應注意
    行人、其他車輛，並讓其先行，而依當時天候晴、日間自然
    光線、柏油路面乾燥、無缺陷、無障礙物，並無不能注意之
    情事，竟疏未注意後方有無來車，貿然開啟駕駛座側之車門
    。適有曾坎昌騎乘車牌號碼000-000 號普通重型機車搭載其
    妻徐己妹，沿屏東縣麟洛鄉中正路由南往北方向行駛，行至
    鍾志和停放前開車輛地點時，因不及閃避，上開機車之右側
    車身、徐己妹之腿部與鍾志和所停放車輛之駕駛座側車門發
    生碰撞，造成曾坎昌、徐己妹均人車倒地，曾坎昌因而受有
    右側鎖骨骨折、右第二肋骨骨折、右側肩膀挫傷、左側膝部
    擦傷等傷害；徐己妹則受有創傷性硬腦膜下出血、創傷性蜘
    蛛膜下出血、頭皮開放性傷口1 公分，經傷口縫合手術、右
    側手部擦傷等傷害，經送醫救治後，仍於109 年1 月22日凌
    晨0 時45分不治死亡。
二、案經曾坎昌、徐己妹之女曾倩綺告訴臺灣屏東地方檢察署檢
    察官偵查起訴。
    理  由
一、證據能力：
    按被告以外之人於審判外之言詞或書面陳述，屬傳聞證據，
    原則上不得作為證據；惟按被告以外之人於審判外之陳述，
    雖不符刑事訴訟法第159條之1至第159條之4之規定，而經當
    事人於審判程序同意作為證據，法院審酌該言詞陳述或書面
    陳述作成時之情況，認為適當者，亦得為證據，刑事訴訟法
    第159條第1項、第159條之5第1項分別定有明文。查本判決
    所引用屬於傳聞證據之部分，均已依法踐行調查證據程序，
    且檢察官、被告鍾志和及辯護人於本院審理時，均明示同意
    有證據能力（見本院卷第48至49頁），基於尊重當事人對於
    傳聞證據之處分權，及證據資料愈豐富愈有助於真實發現之
    理念，本院審酌該等證據作成時情況，並無違法取證之瑕疵
    ，且無顯不可信之情形，以之作為證據應屬適當，自均有證
    據能力。
二、認定犯罪事實所憑之證據及理由
㈠、上開犯罪事實，業據上訴人即被告鍾志和（下稱被告）於本
    院審理中坦承不諱，核與證人即告訴人曾坎昌於警詢及偵訊
    中之證述情節互有相符（見警卷第15至19頁；橋相卷第7 頁
    ），並有屏東縣政府警察局屏東分局長治分駐所員警職務報
    告2 份、道路交通事故現場圖、道路交通事故調查報告表㈠
    、㈡、證號及車號查詢結果畫面、曾坎昌之高雄醫學大學附
    設中和紀念醫院診斷證明書、衛生福利部屏東醫院診斷證明
    書各1 份及現場蒐證照片20張在卷可稽（見警卷第5 頁、第
    25至29頁、第45頁、第49至67頁；他卷第41頁、第67至69頁
    ），而被害人徐己妹確係因本件車禍事故受有上揭傷害，經
    送醫急救後，仍於109 年1 月22日凌晨0 時45分許不治死亡
    乙節，亦經臺灣橋頭地方檢察署檢察官督同法醫師相驗屬實
    ，有相驗筆錄、相驗屍體證明書各1 份、檢驗報告書及相驗
    照片16張、徐己妹之高雄醫學大學附設中和紀念醫院診斷證
    明書、疑非病死病歷摘要報告表、衛生福利部屏東醫院診斷
    證明書各1 份存卷可查（見警卷第21至23頁；他卷第11頁；
    橋相卷第5 頁、第7 至20頁、第27至41頁）。
㈡、按汽車臨時停車或停車，汽車駕駛人或乘客開啟或關閉車門
    時，應注意行人、其他車輛，並讓其先行，道路交通安全規
    則第112 條第5 項第3 款載有明文。查被告係合法領有小型
    車普通駕駛執照之人，此有前揭證號查詢結果畫面1 紙在卷
    足憑（見警卷第45頁），是其於駕駛前揭自用小客車時自應
    知悉並遵守上述規定，而依本件車禍事故發生時天候晴、日
    間自然光線、柏油路面乾燥、無缺陷、無障礙物及視距亦良
    好，並無不能注意之情事，詎其停放前開車輛開啟車門時竟
    疏未注意後方來車，致告訴人曾坎昌、被害人徐己妹分別受
    傷及死亡，被告對本件車禍事故之發生，自有過失。又本件
    車禍事故經送交通部公路總局高雄區監理所屏澎區車輛行車
    事故鑑定會及交通部公路總局車輛行車事故鑑定覆議會鑑定
    肇事責任，結果均認為：鍾志和駕駛自用小客車，開啟車門
    未注意行進中車輛並讓其先行，為肇事原因；曾坎昌駕駛普
    通重型機車，閃避不及，無肇事因素等情，有交通部公路總
    局高雄區監理所屏澎區車輛行車事故鑑定會鑑定意見書及交
    通部公路總局車輛行車事故鑑定覆議會覆議意見書各1 份附
    卷可參（見他卷第119 至122 頁、第139 至143 頁），亦同
    本院上開認定，可資參照。
㈢、告訴人曾坎昌及被害人徐己妹確係因本次車禍事故分別受有
    上述傷害傷及死亡，業如前述，是被告之過失行為與告訴人
    曾坎昌受傷及被害人徐己妹死亡之結果，顯均具有相當因果
    關係。
㈣、綜上所述，本案事證明確，被告上開犯行堪予認定，應依法
    論科。
三、適用之法律
㈠、核被告所為，係犯刑法第276 條之過失致人於死罪及刑法第
    284 條前段之過失傷害罪。被告以一過失駕駛行為同時觸犯
    上開2 罪，係一行為觸犯數罪名，為想像競合犯，應依刑法
    第55條規定，從一重之過失致死罪處斷。
㈡、被告於肇事後，在報案人或勤指中心轉來資料未報明肇事人
    姓名，處理人員前往現場處理時，肇事人在場，並當場承認
    為肇事人乙情，有屏東縣警察局交通事故肇事人自首情形紀
    錄表1 份在卷可查（見原審卷第81頁），足認被告對於未發
    覺之罪自首而接受裁判，其配合調查，有助於釐清肇事責任
    ，爰依刑法第62條前段規定減輕其刑。
四、上訴論斷的理由
㈠、原審據以論處被告罪刑，固非無見；惟查：被告於本院審理
    中，業已與告訴人曾坎昌及被害人徐己妹家屬達成調解，並
    業已依照調解條件，給付新臺幣330萬元，有111年1月24日
    臺灣屏東地方法院111年度屏簡移調字第3號調解筆錄在卷可
    參，就此部分與原審之量刑因子已有改變，原審未及考量，
    尚有未恰，被告上訴意旨執此指摘原判決量刑過重而有不當
    ，為有理由，自應由本院將原判決撤銷改判，
㈡、爰審酌被告因上揭行車之過失，致被害人徐己妹死亡，使被
    害人家屬受有天人相隔而無可彌補之傷痛，並因此造成被害
    人家庭生活遭逢劇變，陷入困難，危害長遠深鉅，同時致告
    訴人曾坎昌受有上揭傷害，致其受有身體及精神上痛苦，且
    本件事故之發生均可歸責於被告，惟念被告犯後坦承犯行，
    且在本院審理中已與告訴人曾坎昌及被害人徐己妹家屬達成
    調解，並已支付完畢有如前，足見被告犯後態度尚顯良好，
     並被告前無任何犯罪紀錄，有臺灣高等法院被告前案紀錄
    表存卷可憑，素行尚佳，兼衡被告本案過失情節、自述教育
    程度、工作、經濟狀況及家庭生活狀況（詳見本院卷第86 
    頁）等一切情狀，量處被告如主文第二項所示之刑。
㈢、查被告未曾受有期徒刑以上刑之宣告，有臺灣高等法院被告
    前案紀錄表附卷可稽，此次係屬偶發過失犯，況且被告於本
    院審理中與告訴人曾坎昌及被害人徐己妹家屬均已達成調解
    ，且已經如數給付完畢，並且告訴人曾坎昌及被害人徐己妹
    家屬均表示刑事部分不予追究，原諒被告並同意給予緩刑，
    有上述調解筆錄可佐，被告經此論罪科刑之教訓，當知警惕
    ，應無再犯之虞，本院認其所宣告之刑，以暫不執行為適當
    ，爰刑法第74條第1 項第1 款規定，宣告緩刑2年。
據上論結，應依刑事訴訟法第369 條第1 項前段、第364 條、第
299 條第1 項前段，判決如主文。
本案經檢察官魏豪勇、莊承頻提起公訴，檢察官劉玲興到庭執行
職務。
中　　華　　民　　國　　111 　年　　3 　　月　　3 　　日
                   刑事第三庭  審判長法  官  吳進寶  
                                     法  官  方百正                                           法  官  陳億芳
以上正本證明與原本無異。
如不服本判決應於收受本判決後20日內向本院提出上訴書狀，其
未敘述上訴理由者，並得於提起上訴後20日內向本院補提理由書
狀（均須按他造當事人之人數附繕本）「切勿逕送上級法院」。
中　　華　　民　　國　　111 　年　　3 　　月　　3 　　日
                                     書記官  陳慧玲
附錄本判決論罪科刑法條：
中華民國刑法第276條
因過失致人於死者，處 5 年以下有期徒刑、拘役或 50 萬元以
下罰金。
中華民國刑法第284條
因過失傷害人者，處 1 年以下有期徒刑、拘役或 10 萬元以下
罰金；致重傷者，處 3 年以下有期徒刑、拘役或 30 萬元以下
罰金。